臺灣板橋地方法院民事判決　　　　　　100年度簡上字第193號
上　訴　人　林冷宜
被上訴人　　許繼興
上列當事人間請求侵權行為損害賠償事件，上訴人對於中華民國
100 年8 月5 日本院板橋簡易庭100 年度板簡字第921 號第一審
判決提起上訴，經本院於100年11月9日言詞辯論終結，判決如下
：
    主  文
上訴駁回。
第二審訴訟費用由上訴人負擔。
    事實及理由
一、被上訴人於原審起訴主張：被告與訴外人廖阿蘭素有訟爭，
    被告因此不快在心，竟先後利用民國99年1 月8 月、同年5
    月17日及同年7 月6 日，在新北市○○區○○路65號之常青
    活動中心2 樓及鈞院為雙方調解訟爭之機會，意圖散布於眾
    ，向在場之人告稱：廖阿蘭才是小偷、廖阿蘭偷搬其磚塊，
    及廖阿蘭與被上訴人之屁股放在一起，是客兄伙計關係（臺
    語）等語，足以毀損被上訴人之名譽，為此依民法第195 條
    侵權行為之法律關係，求為判決：被告應給付原告新台幣（
    下同）30萬元，及自起訴狀繕本送達翌日起至清償日止，按
    年息5%計算之利息。（原審判決上訴人應給付被上訴人3 萬
    元，及自起訴狀繕本送達翌日即100 年5 月24日起至清償日
    止，按年息5%計算之利息，並駁回被上訴人其餘之訴。被上
    訴人就其敗訴部分，未聲明不服，該部分已告確定。上訴人
    則就其敗訴部分不服，提起上訴。被上訴人就上訴人之上訴
    ，並為答辯聲明：上訴駁回。）。
二、上訴人則以：被告與訴外人廖阿蘭於99年l 月8 日在新北市
    三峽區調解委員會調解時，被上訴人陪同訴外人廖阿蘭前往
    ，廖阿蘭先罵上訴人是賊，上訴人說：講賊妳才是賊。上訴
    人只是在調解時反駁廖阿蘭所說的話，是為自己的清白辯解
    ，沒有妨害廖阿蘭名譽之意思。上訴人並沒有說廖阿蘭與被
    上訴人屁股放在一起，是客兄伙計關係的話，那些話是廖阿
    蘭向調解委員說的，廖阿蘭說：上訴人在外說廖阿蘭與被上
    訴人屁股放在一起，是客兄伙計關係等語（竟指上訴人在外
    妨害他們的名譽），上訴人沒有說那些話，廖阿蘭與被上訴
    人先後對上訴人提出刑事告訴，竟互相作偽證，刑事部分雖
    然認定上訴人有罪，實則上訴人並沒有毀謗被上訴人。由於
    廖阿蘭與被上訴人一再誣告上訴人，被上訴人曾於98年7 月
    間破壞上訴人水桶並傷害上訴人，又在99年1 月8 日在新北
    市三峽區調解委員會傷害上訴人，由於在調解委員會發生那
    件事後，上訴人就不敢與廖阿蘭及被上訴人調解或見面（不
    但傷害上訴人，還藉機誣告上訴人妨害名譽）。調解委員以
    廖阿蘭無法舉證上訴人有竊盜行為，提議上訴人不要再進入
    廖阿蘭之住所，否則要賠償50萬元，廖阿蘭與上訴人同意調
    解委員之提議，雙方已經談好調解條件，調解內容是：上訴
    人以後不能再進入廖阿蘭在桃園縣復興鄉三民村之住所，上
    訴人以後如果再進入上開住所，要賠償廖阿蘭50萬元。當時
    雙方已調解成立，被上訴人與廖阿蘭一再互相偽證的方式誣
    指上訴人有妨害名譽，刑事庭不察，而為不利於上訴人之判
    決。上訴人並沒有對被上訴人妨害名譽，沒有對被上訴人侵
    權行為等語資為抗辯。並為上訴聲明：(一)原判決不利於上訴
    人部分廢棄。(二)上開廢棄部分，被上訴人在第一審之訴駁回
    。
三、被上訴人主張：上訴人於99年1 月8 月、同年5 月17日及同
    年7 月6 日，在新北市○○區○○路65號之常青活動中心2
    樓及本院為雙方公開調解訟爭時，向在場之人指稱：廖阿蘭
    才是小偷、廖阿蘭偷搬其磚塊，及廖阿蘭與被上訴人之屁股
    放在一起，是客兄伙計關係（臺語）等語，故意不法侵害被
    上訴人之名譽等語，惟為上訴人所否認，並以前揭情詞置辯
    ，是以本件應審究者為：(一)上訴人有無不法侵害被上訴人名
    譽權之行為？(二)如有，被上訴人所得請求之損害賠償為何？
    玆述如下：
  (一)查被上訴人主張上訴人於上揭時地，以臺語指稱「廖阿蘭才
    是小偷、廖阿蘭偷搬磚塊、廖阿蘭與被上訴人之屁股放在一
    起，是客兄伙計關係」等語，業據證人即在場見聞之人廖阿
    蘭，及被上訴人於廖阿蘭告訴上訴人妨害名譽刑事案件偵查
    中證述詳實，並互核相符，業經本院調閱臺灣板橋地方法院
    檢署99年度他字第4289號偵查卷。且經本院調解委員即證人
    李英俊於偵查中證稱：其調解時，調解室門是打開的，外面
    都是人等語，堪認被上訴人上開主張為真實。而上訴人因涉
    公然侮辱廖阿蘭與被上訴人部分，業經本法院刑事庭判處罰
    金刑確定在案，有臺灣板橋地方法院檢署99年度偵字第2455
    4 號聲請簡易判決處刑書及本院99年度簡字第8416號刑事簡
    易判決書、本院99年度簡上字第1340號刑事判決書在卷足參
    ，並經本院調閱上開刑事偵審卷。從而，被上訴人主張上訴
    人公然以臺語辱罵稱：廖阿蘭與被上訴人之屁股放在一起，
    是客兄伙計關係等語，已不法侵害被上訴人名譽權乙節，堪
    信為真，上訴人空言否認應無可採。
  (二)按因故意或過失，不法侵害他人之權利者，負損害賠償責任
    。不法侵害他人之名譽者，被害人雖非財產上之損害，亦得
    請求賠償相當之金額，其名譽被侵害者，並得請求賠償相當
    之金額，其名譽被侵害者，並得請求為回復名譽之適當處分
    ，民法第184 條第1 項前段、第195 條第1 項前段分別定有
    明文。本件被上訴人遭受上訴人公然侮辱致侵害其名譽權，
    精神受有痛苦，自屬當然，被上訴人據以請求上訴人賠償損
    害，即於法有據。查被上訴人陳稱其因身體不好，目前僅零
    星做雜工；上訴人則陳稱其有二甲土地，種植竹子，自給自
    足等語（見本院簡上字卷第39頁反面）。又查被上訴人名下
    有汽車三部；上訴人名下則有不動產8 筆，有其等稅務電子
    閘門財產所得調件明細表各1 份附卷可稽（見本院簡上字卷
    第33至37頁）。是本院審酌上開兩造身份、地位、經濟狀況
    、上訴人侵權之態樣、被上訴人受害之程度等一切情狀，認
    以判命上訴人賠償被上訴人3 萬元應為適當。
四、從而，被上訴人本於侵權行為法律關係，請求上訴人給付3
    萬元，及自起訴狀繕本送達翌日即100 年5 月24日起至清償
    日止，按年息5%計算之利息為有理由，應予准許，逾此部分
    之請求，則屬無據，應予駁回。原審就上開應准許部分，判
    命上訴人給付，並依職權宣告假執行，核無違誤，上訴意旨
    就此部分，仍執陳詞，指摘原判決不當，求予廢棄，為無理
    由，應駁回其上訴。
五、本件判決基礎已臻明確，兩造其餘之攻擊防禦方法及訴訟資
    料經本院斟酌後，核與判決不生影響，無一一論述之必要，
    併予敘明。
據上論結，本件上訴為無理由，依民事訴訟法第436 條之1 第3
項、第449 條第1 項、第78條，判決如主文。
中    華    民    國   100    年    11    月    23    日
                  民事第一庭    審判長法  官  李世貴
                                      法  官  陳翠琪
                                      法  官  黃信樺
以上正本證明與原本無異
不得上訴
中    華    民    國   100    年    11    月    23    日
                                      書記官  李佳靜